【裁判字號】    89,自更(一),37
【裁判日期】    900131
【裁判案由】    恐嚇等
【裁判全文】
臺灣臺北地方法院刑事判決                      八十九年度自更(一)字第三七號
    自  訴  人  乙○○
    被      告  甲○○
    選任辯護人  白政宏
右列被告因恐嚇等案件，經自訴人提起自訴及臺灣臺北地方法院檢察署檢察官移送併
辦（八十七年度偵字第二三四五三號），本院於八十九年五月二日以八十七年度自字
第一○九○號判決不受理後，自訴人提起上訴，經臺灣高等法院於八十九年八月三十
一日以八十九年度上訴字第一七八八號判決撤銷發回本院，本院判決如左：
    主  文
甲○○使人受重傷，處有期徒刑柒年拾月。
    事  實
一、甲○○前自民國八十三年間結識乙○○後，進而與乙○○同居於臺北市○○區○
    ○街一一○巷十一號四樓、臺北市○○區○○街一一○巷九號三樓等處，迨八十
    七年七、八月間，因乙○○有意與甲○○分手結束四年多之同居關係，並自行在
    臺北市○○路○段四十四巷二十四號一樓租屋居住，遂引起甲○○不滿，加以甲
    ○○因懷疑其於八十七年七月底遇襲身受重創住院係乙○○及林女母親林玉蘭共
    同所為（甲○○遇襲受創一事，經甲○○於八十七年八月五日提起傷害告訴，因
    甲○○撤回傷害告訴，嗣經臺灣臺北地方法院檢察署檢察官於八十七年八月十七
    日以八十七年度偵字第一六二一四號不起訴處分確定），竟於渠等分手分居後（
    屬於家庭暴力防治法第三條第二款所稱曾有事實上之夫妻關係），基於恐嚇危害
    安全之概括犯意，連續於八十七年九月間藉由撥打乙○○裝設於臺北市○○路○
    段四十四巷二十四號一樓住處室內電話之方式，多次向乙○○恫嚇：「今天你把
    我打成這樣，我跟你講，我加十倍還給你」（台語）、「我跟你講啦，你當心你
    這條狗命啦」（國語）、「我跟你講，自己、自己要小心」（台語）及「你這條
    狗命，你要注意，我一定會找到你，你會不得好死」等語，而以此等加害生命、
    身體之事恐嚇乙○○，使乙○○因之心生畏懼，而致生危害於生命、身體之安全
    。嗣甲○○見以電話哀求、恐嚇已無法令乙○○回心轉意，加上被襲受傷住院一
    事忿恨難消，乃憤而於八十七年十月二十七日上午五時五十分許，攜帶對人體具
    有腐蝕性之化學溶劑硫酸（以不明容器盛裝，未扣案），前往正在臺北市○○○
    路○段五十五巷口乙○○販魚之攤位尋鬩，其明知硫酸為對人體具有強烈腐蝕性
    之化學溶劑，倘持以朝人體潑灑，勢將腐蝕人體所著之衣物，並對於人體體表造
    成難以治療回復原貌之化學性灼傷，且能預見硫酸屬於化學溶劑之特性，平日稍
    因使用不慎或不當，經常導致旁人遭致池魚之殃，見乙○○與洪辜葉、潘許竹菊
    刻在該販魚攤位旁工作，竟仍基於重傷害及不確定重傷害之故意，於右揭時間，
    以其所攜之硫酸朝乙○○頭部、臉部、背部及手臂等處潑灑，致乙○○身上所著
    上衣（乙○○自訴毀損上衣部分，業經乙○○前於本院八十七年度自字第一○九
    ○號審理中撤回自訴），潘許竹菊身上所著長褲亦遭波及而被濺到之硫酸腐蝕損
    壞致令不堪使用，足以生損害於乙○○、潘許竹菊；此外，並導致乙○○全身體
    表百分之十二面積（含臉部、頭部、頸部、背部手臂等處）因之受有化學性三度
    燒傷、灼傷之重大難治之重傷害，洪辜葉受有頭皮、背部、鼻、眼部下方灼傷之
    傷害，潘許竹菊則因之受有右腿灼傷之傷害（惟倖洪辜葉、潘許竹菊受傷程度尚
    未達重傷害之結果，為重傷害未遂）。
二、案經乙○○向本院提起自訴及乙○○、洪辜葉、潘許竹菊訴由臺灣臺北地方法院
    檢察署檢察官移請本院併案審理，經本院判決不受理後，自訴人提起上訴，經臺
    灣高等法院撤銷原判決發回本院。
    理  由
一、訊據被告甲○○固坦承上開與自訴人乙○○同居、分手及多次在電話中與自訴人
    爭執之事實，惟矢口否認有何恐嚇或潑灑硫酸之犯行，辯稱：伊與自訴人從八十
    三年六月間認識進而同居，於八十七年七月間分手，前後有四年餘時光，其間有
    男女之愛恨情仇，錯綜複雜，另伊於八十七年七月二十七日至八十七年七月三十
    一日期間，因被人發現倒臥在台北市○○路加油站後面之小水溝不省人事而經人
    送醫，是以懷疑係自訴人及其母加害，而於八十七年八月五日檢具傷單向臺灣臺
    北地方法院檢察署按鈴申告，旋又撤回對渠等之傷害告訴，二人結束同居關係後
    ，伊為求真相，固曾多次打電話予自訴人，並與自訴人發生爭吵，然絕無恐嚇自
    訴人之情事；又自訴人遭人潑灑硫酸之案發當日，伊並未在現場，潑灑硫酸一事
    絕非伊所為云云。
二、經查：
（一）被告於八十七年九月間，前後多次以電話中向自訴人恫嚇：「今天你把我打成
      這樣，我跟你講，我加十倍還給你」（台語）、「我跟你講啦，你當心你這條
      狗命啦」（國語）、「我跟你講，自己、自己要小心」（台語）及「你這條狗
      命，你要注意，我一定會找到你，你會不得好死」等語一節，除據自訴人迭於
      本院審理中指訴歷歷，並經本院於審理中當庭播放自訴人在自宅錄得之電話錄
      音帶勘驗屬實，並製有勘驗筆錄在卷可稽，且此等恫嚇之語為被告所為亦為被
      告勘驗當庭所不否認（見本院九十年一月十一日審判筆錄）。參以該錄音帶所
      錄得之男子聲音，於電話中自報姓名為「甲○○」，經本院送請法務部調查局
      鑑定其聲音音質，復確認錄音帶內男子聲音與被告本人之「聲音音質相同」，
      此有法務部調查局八十八年六月十日（八八）陸（三）字第八八○三二四二四
      號鑑定通知書一紙附卷可稽（見本院八十七年度自字第一○九○號刑事卷第一
      二七之一頁）。被告於八十七年九月間多次利用電話，以言詞將上開將不法加
      害自訴人生命、身體之惡害通知自訴人，已屬無疑。另查，就通常一般人而言
      ，聽聞上開恫嚇之語，除非深知通知一方純屬戲謔之言，否則心理上不生任何
      不安之反應，誠聞所未聞；而自訴人為一在外謀生之女子，與年紀尚輕之女兒
      共同在外租屋居住，遭受被告多番以電話騷擾、恫嚇，其內心焉有不受影響而
      絲毫不因之產生不安全感之可能。被告乃一大學畢業之知識份子，其對於事物
      之認知能力及是非辨別能力既無何欠缺，對自己所為又知之甚稔，對於上開簡
      而易明之理，自為其所深知，猶然多次以上開恫嚇之語通知自訴人，其目的無
      非係為藉此令自訴人日夜寢食難安，其恐嚇危害安全之犯意，實屬灼然。被告
      於本院審理中所辯無恐嚇故意云云，應係其臨訟卸責避就之詞，委無足採。
（二）再者，自訴人於右揭時、地，因遭致潑灑硫酸導致身上所著上衣腐蝕損壞，身
      體並受有全身體表百分之十二面積（含臉部、頭部、頸部、背部、手臂等處）
      受化學性三度灼燒傷之重大難治之重傷害；洪辜葉、潘許竹菊則因恰在自訴人
      販魚之攤位旁工作，遭致池魚之殃，為飛濺之硫酸波及身上，而分別受有長褲
      腐蝕及頭皮、背部、鼻、眼部下方、右腿灼傷等傷害一節，已經自訴人於警訊
      中指訴：「（問：你身體受傷部位是否提出告訴？）我頭部受傷最為嚴重，尤
      其臉部，其他受傷部位有背部、雙手、右大腿。我要提出告訴」等語（見八十
      七年度偵字第二三四五三號偵查卷第九頁正面）、被害人洪辜葉於警訊中指稱
      ：「我現在杭州南路二段五十五巷口替盛園豆漿店從事洗碗之工作。今（二十
      七）日早上約五時五十分左右，我正在我工作之場所工作。當時我感覺背上有
      刺痛之感覺，故就跑到豆漿店門口找店方的人尋求幫助。‧‧‧（問：你身上
      和部位遭到硫酸潑灑？有無危險？）我身上頭皮、背部、鼻及眼部下方遭到硫
      酸潑灑，大致上沒有危險」等語（同上偵查卷第十頁反面）、被害人潘許竹菊
      於警訊中指陳：「我現在杭州南路二段五十五巷口盛園豆漿店工作（負責人）
      。今（二十七）日早上約五時五十分左右，我正在工作之場所工作。當時我看
      到同在巷口賣魚之女子乙○○蹲在地上猛潑水，我當初問他發生何事，但她並
      無回答，我只看到他身上衣服好像被不明液體濺到似的，有腐蝕的情況發生。
      我當初就幫助他幫他潑水。我並無看到任何嫌犯，因當時空氣中迷漫一股刺鼻
      之白色氣體。後來救護車來送走了乙○○，我才發現我右眼有刺痛感，褲子也
      遭到腐蝕破掉。‧‧‧（問：你身上何部位遭到硫酸潑灑？有無危險？）我身
      上腿部右腿遭硫酸潑灑，大致上沒有危險」等語（同上偵查卷第十二頁反面）
      綦詳，且有自訴人所有上衣、潘許竹菊所有長褲遭硫酸腐蝕之照片計三幀、自
      訴人身體體表遭硫酸灼傷之照片計十三幀，及國立臺灣大學醫學院附設醫院八
      十七年十月三十日、八十七年十一月十日出具之診斷證明書（乙種診字第二一
      六九三號、乙種診字第二二六四○號）、全民健康保險重大傷病證明申請書所
      載：「化學性灼傷，３度，１２﹪體表面積」、「化學性灼傷，佔全身體面積
      １２﹪」、「化學性燒傷，３度，１２﹪體表面積」等語在卷足憑（同上偵查
      卷第十六、十七、二十九、三十、三十一頁、本院八十七年度字第一○九○號
      第五、六、十四、十五、十六頁）。參以自訴人全身體表百分之十二面積受有
      三度化學性灼燒傷之傷害，已無恢復外觀之可能，須長期治療以減少疤痕，然
      疤痕已不能完全去除，案發後經自訴人多次住院治療，現仍因瘢痕持續攣縮，
      須不斷接受鬆解手術，所造成之瘢痕並導致排汗功能障礙，使自訴人無法於炎
      熱工作環境工作等情，復有卷附國立臺灣大學醫學院附設醫院八十八年三月十
      一日出具之（乙種）診字第一○四一四六號診斷證明書（見本院八十七年度字
      第一○九○號第九十三頁）及私立中山醫學院附設孫中山先生紀念醫院九十年
      一月八日出具之診斷證明書各一紙可考。自訴人身體因硫酸腐蝕灼傷所受之傷
      害，已達醫學上重大難治之程度，至此無可置疑。
（三）又查，自訴人被潑灑硫酸當時，雖因硫酸產生之白色煙氣瀰漫現場，造成被硫
      酸波及之被害人洪辜葉、潘許竹菊均未目睹潑灑硫酸之人，然因自訴人當時戴
      有眼鏡，雙眼未遭硫酸波及而目睹一切經過，已據自訴人迭於本院審理中指訴
      確為被告所為歷歷。現場除自訴人外，雖無他人親眼目睹被告潑灑硫酸之加害
      過程，然參諸自訴人甫遭硫酸溶劑潑灑導致身體灼傷刺痛難當，跪在地上不斷
      以水潑灑全身之際，已即刻向協助急救、送醫之證人潘凌雲指稱身上所受硫酸
      灼傷係同居不願分手之被告所為，此觀之證人潘凌雲於警訊中證述：「（問：
      當時情況為何？）當時我正在店裏（指盛園豆漿店）烤燒餅，因為我店裏員工
      洪辜葉突然跑進店裏一直喊痛，而我才馬上跑出店外，當時我便跑到旁邊的杭
      州南路二段五十五巷口，只見我母親（即被害人潘許竹菊）站在旁邊，而賣魚
      的老闆娘乙○○當時已跪在地上不時用水淋自己全身，嘴上一直喊著『我不和
      他在一起，他就拿硫酸潑我』，然後我就一直幫她急救，然後請救護車協助送
      醫」、「（問：你是否確定案發當時就是甲○○所為？）因我當時情況急迫，
      在搶救乙○○時，親耳聽到乙○○告訴我就是甲○○所為，當時我還問她是否
      就是開計程車的甲○○，她回答我『就是甲○○所為』，而當時因不明物體所
      產生的濃煙，所以我並未能夠看清楚何人所為」等語，及於本院審理中結證：
      「（問：自訴人被潑灑硫酸時，你有無在現場看到？）我在現場沒看到被告，
      只看到自訴人躺在那邊叫（得）很痛苦，自訴人不由自主有說是甲○○潑她，
      但是我和我母親都沒看到現場，因為潑灑硫酸煙霧迷漫長三公尺、寬二‧五公
      尺都是煙霧」等語（同上偵查卷第十四頁反面、第十五頁反面、本院八十七年
      度自字第一○九○號刑事卷第一三三頁正面）即明。衡情以自訴人當時驟然深
      受硫酸腐蝕、灼傷身體多處，其當時所受痛苦定非常人所得想像，亦非一般輕
      微皮膚擦傷、挫傷所堪比擬，其腦中立即反射、湧現之念頭，莫非係如何馬上
      減輕身體因刺痛、灼熱而造成之痛苦而已，絕無猶有為事後誣指被告而臨時編
      設虛詞之心思與能耐，此等不假思索脫口而出之指訴，洵堪信為真實。
（四）被告雖辯稱其於案發當時不在現場云云，並提出不在場證人高添進、陳明章資
      請本院傳訊，惟查：
    (1)證人高添進於本院調查時所證：被告平日均是上午六時三十分出門，案發當日
      特別早於上午六時十五分即已出門云云一節之被告案發當日行蹤（見本院八十
      七年度自字第一○九○號刑事卷第七十五頁反面），與被告前於警訊中就案發
      當日行蹤所供述：「（問：？請詳述八十七年十月二十六日至二十七日的行程
      及時間？）我是八十七年十月二十六日早晨約五時三十分出門跑計程車，而到
      了當日晚上二十二時三十分左右才返回家中，大約到了二十三時四十五分睡覺
      ，睡到隔天二十七日早晨五時十五分左右，離家的時間是五時四十五分，而我
      離開家中後開計程車由新店往文山區的方向行駛‧‧‧」、「我今天（指八十
      七年十月二十七日）早晨五時五十五分載一名客人至文山區萬芳社區，我怎麼
      可能跑至北市○○○路○段五十五巷口‧‧‧」云云之初供（同上偵查卷第六
      頁正面），已有未合。加以證人高添進僅認識被告之父親，與被告並不相識，
      已據證人高添進於本院調查時證述在卷，衡情以高添進與被告彼此互不相識之
      情況，及路上來往行人、車輛頻繁而言，光是高添進得以確知被告平日出門時
      間均為上午六時三十分一節，已難置信；其自稱於案發前僅見過被告二次（即
      八十七年十月二十六日、二十七日），卻又恰對此二日期記憶猶新，實屬罕見
      。遑論人之記憶及對於時間之感覺能力，終非電腦、鐘錶等機器所得比擬，若
      非因特殊事件受特別叮囑而刻意記錄特別事件及事發時間，一般人於事發之時
      ，猶難以正確論斷事發之時刻，僅事後賴腦中留存之有限「記憶」及對時刻之
      「感覺」，惟證人高添進非僅能將於「八十七年十月二十六日、八十七年十月
      二十七日」看見被告出門一事記憶如此深刻，且又得以清楚分辨被告於「案發
      當日」較「平常」提早出門「十五分鐘」，豈足信哉。證人高添進此部分證詞
      ，應係迴護被告之詞，無足採信。
    (2)至與被告同屬新秩序無線電台計程車司機之證人蔡基益，雖於本院調查中證稱
      ：案發當天上午六時四十五分許，聽到被告以無線電上網等語（見本院八十七
      年度自字第一○九○號刑事卷第七十六頁），然被告何時離開住處，是否曾到
      案發現場，與有無以無線電上網間，並無必然不可分之關係，此亦不足為被告
      不在場之有利證明，甚明。
（五）綜上各情，前開造成自訴人、洪辜葉、潘許竹菊之衣物腐蝕及身體灼傷之硫酸
      為被告所潑灑一情，洵屬無疑。被告辯稱非其所為云云一節，殊無可採。此觀
      諸被告經本院送法務部調查局施以測謊鑑定，其結果被告對於沒有向乙○○
      潑灑硫酸沒有恐嚇乙○○等問題，呈現情緒波動反應，判斷應係說謊，有法
      務部調查局八十八年七月二十七日（八八）陸（三）字第八八○五三八九六號
      鑑定通知書一紙可參（見本院八十七年度自字第一○九○號刑事卷第一七○頁
      ），亦足徵其實。末按硫酸為對人體具有腐蝕性之化學溶劑，用以潑灑人身，
      尤其眼睛或臉部，足以造成重傷害之結果，人人皆知其腐蝕性足致被害人之身
      體顏面有重大不治或難治之傷害（最高法院七十七年度台上字第六五二號、八
      十年度台上字第二一二八號裁判要旨參照），若稍有使用不慎或不當，亦每每
      導致旁人遭致池魚之殃。以被告大學畢業之學歷及其智識程度，對此不僅知之
      甚詳且應為其所預見，然被告見自訴人及洪辜葉、潘許竹菊在上址工作，竟仍
      持以向自訴人潑灑，導致一旁之洪辜葉、潘許竹菊遭受硫酸波及，對於自訴人
      、洪辜葉、潘許竹菊等人身體、衣物所受上開重傷害、傷害、毀損之結果，自
      屬具有「有意使其發生」或遇見其發生而其發生並不違背其本意」之重傷害故
      意及重傷害之不確定故意。本件事證已臻明確，被告犯行堪以認定，應予依法
      論科。
三、查被告甲○○與自訴人乙○○前於八十三年間起至八十七年七、八月某日止，有
    同居共同生活四年餘之事實，業據被告自承在卷，渠等曾有事實上之夫妻關係，
    為家庭暴力防治法第三條第二款規定所列之家庭成員。核被告甲○○上開所為，
    係犯刑法第二百七十八條第一項重傷害既遂罪（自訴人被害部分）及刑法第二百
    七十八條第三項、第一項之重傷害未遂罪（被害人洪辜葉、潘許竹菊被害部分）
    。被告於恐嚇自訴人後進而實施以硫酸潑灑自訴人之加害行為，其恐嚇之危險行
    為應為潑灑硫酸之實害行為所吸收，對於加害於自訴人部份僅論以重傷害罪即足
    ，不另成立恐嚇危害安全罪。另自訴人及潘許竹菊身上所著衣物因而致生損壞不
    堪使用之毀損結果，乃被告實施重傷害行為之當然結果，亦不另論擬。自訴意旨
    認被告另犯刑法第三百零五條之恐嚇危害安全罪行，尚有誤會，附此敘明。被告
    以一潑灑硫酸之行為，同時觸犯重傷害既遂罪、重傷害未遂罪，為想像競合犯，
    應從一較重之重傷害罪論處。爰審酌被告因不甘自訴人堅持分手，加上懷疑遇襲
    受創係乙○○及其母所為而生報復之犯罪動機、目的、犯罪手段兇殘，犯後自始
    矯飾卸責，毫無悔意，惡性實屬重大，自訴人所承受之身心劇烈痛苦一生難以回
    復，及被告之素行、智識程度等一切情狀，量處如主文所示之刑，以示懲儆。被
    告用以盛裝硫酸之不明容器，既未扣案，又無證據證明現尚存在，自無併予諭知
    沒收之必要。檢察官移請本院併案審理部分（八十七年度偵字第二三四五三號）
    ，與被告前開重傷害犯行間，為同一事實或有想像競合犯之裁判上一罪關係，本
    院自應就檢察官移請併案部分一併審酌。
據上論斷，應依刑事訴訟法第三百四十三條、第二百九十九條第一項前段，刑法第二
百七十八條第一項、第二百七十八條第三項、第一項、第五十五條，判決如主文。
中    華    民    國      九十        年      一      月      三十一    日
                                      臺灣臺北地方法院刑事第六庭
                                          法  官  吳  秋  宏
右正本證明與原本無異。
如不服本判決，應於判決送達後十日內，向本院提出上訴狀。
                                          書記官  林  碧  華
中    華    民    國      九十        年      二      月      二      日
附錄本案論罪科刑法條全文：
刑法第二百七十八條


司法院資訊處製作；財團法人民間司法改革基金會備份。
